臺灣高等法院臺中分院刑事判決　　 民國94年度上易字第560號
上　訴　人　臺灣彰化地方法院檢察署檢察官
被　　　告　甲○○
選任辯護人　陳青來　律師
右上訴人因被告贓物案件，不服臺灣彰化地方法院中華民國九十
四年二月二十四日第一審判決（民國九十三年度易字第一二四一
號，起訴案號：臺灣彰化地方法院檢察署民國九十三年度偵字第
八○二一號、第八三○六號、第八七○九號），提起上訴，本院
判決如左：
    主   　 文
上訴駁回。
    理 　　 由
一、公訴意旨略以：被告甲○○係彰化縣鹿港鎮○○路二二七號
    亮寶銀樓之負責人，明知施純煇（所涉竊盜部分由本院另行
    審結）於如附表所示時間，攜至亮寶銀樓出售如附表所示之
    金牌均為來路不明之贓物，竟基於故買贓物之概括犯意，分
    別以如附表所示之價格連續故買之（故買贓物之時間、數量
    、價格詳參附表），因認被告甲○○涉有刑法第三百四十九
    條第二項之故買贓物罪嫌等語。
二、按犯罪事實應依證據認定之，無證據不得認定其犯罪事實。
    又不能證明被告犯罪者，應諭知無罪之判決，刑事訴訟法第
    一百五十四條第二項、第三百零一條第一項分別定有明文。
    又事實之認定，應憑證據，如未能發現相當證據，或證據不
    足以證明，自不能以推測或擬制之方法，為裁判基礎；且認
    定犯罪事實所憑之證據，雖不以直接證據為限，間接證據亦
    包括在內，然而無論直接證據或間接證據，其為訴訟上之證
    明，須於通常一般之人均不致有所懷疑，而得確信其為真實
    之程度者，始得據為有罪之認定，倘其證明尚未達到此一程
    度，而有合理之懷疑存在而無從使事實審法院得有罪之確信
    時，即應由法院為諭知被告無罪之判決，最高法院四十年台
    上字第八六號、七十六年台上字第四九八六號判例可資參照
    。
三、本件公訴人認被告涉有前開故買贓物罪嫌，無非係以證人即
    同案被告施純煇自民國（下同）九十三年七月三十日起至同
    年九月二十三日止，短期內即至被告所開設之亮寶銀樓變賣
    金牌達八次之多，顯有可疑，而被告自承經營銀樓已有十多
    年，以其經營銀樓之經驗，應可輕易認定施純煇所變賣之金
    牌係來路不明之贓物，為其所憑之論據，並提出被告所記載
    之金飾買賣登記紀錄影本一份為證。訊據被告固坦承於如附
    表所示之時間向施純煇買受金牌之事實，惟堅決否認有何故
    買贓物之犯行，辯稱：伊每次向施純煇購買金牌時，都會詢
    問金牌來源，施純煇均稱係其自家神壇之信徒所捐獻，伊不
    知是贓物，且伊亦有要求施純煇出示身分證，詳細登載出售
    人、出售物及購買價格等資料，伊每次購買之價格均與彰化
    縣金銀珠寶商業同業公會（以下簡稱金銀珠寶公會）所定之
    金飾牌價相同等語。
四、本院查：
（一）程序方面：
      按憲法第十六條保障人民之訴訟權，就刑事被告而言，包
　　　含其在訴訟上應享有充分之防禦權。刑事被告詰問證人之
  　　權利，即屬該等權利之一，且屬憲法第八條第一項規定「
    　非由法院依法定程序不得審問處罰」之正當法律程序所保
      障之權利。為確保被告對證人之詰問權，證人於審判中，
      應依法定程序，到場具結陳述，並接受被告之詰問，其陳
      述始得作為認定被告犯罪事實之判斷依據。刑事審判上之
      共同被告，係為訴訟經濟等原因，由檢察官或自訴人合併
      或追加起訴，或由法院合併審判所形成，其間各別被告及
      犯罪事實仍獨立存在。故共同被告對其他共同被告之案件
      而言，為被告以外之第三人，本質上屬於證人，自不能因
      案件合併關係而影響其他共同被告原享有之上開憲法上權
      利，固經司法院大法官釋字第五八二號解釋甚明；而被告
      以外之人於審判外之言詞或書面陳述，除法律有規定者外
      ，不得作為證據，刑事訴訟法第一百五十九條第一項亦定
      有明文。惟當事人、代理人、辯護人及輔佐人聲請傳喚之
      證人、鑑定人，於審判長為人別訊問後，由當事人、代理
      人或辯護人直接詰問之。被告如無辯護人，而不欲行詰問
      時，審判長仍應予詢問證人、鑑定人之適當機會；且被告
      以外之人於偵查中向檢察官所為之陳述，除顯有不可信之
      情況者外，得為證據；又被告以外之人於審判外之陳述，
      雖不符前四條之規定，而經當事人於審判程序同意作為證
　　　據，法院審酌該言詞陳述或書面陳述作成時之情況，認為
  　　適當者，亦得為證據，同法第一百六十六條第一項、第一
    　百五十九條之一第二項及第一百五十九條之五第一項分別
      定有明文，是被告對證人（包括立於證人地位時之同案被
      告）之詰問權雖為被告應受保障之訴訟權能之一，但尚非
      不得拋棄。查本件被告不爭執證人施純煇於警訊時及偵查
      中證述之證據能力，均同意作為證據（參原審九十三年十
      二月二十七日準備程序筆錄第七頁），被告之原審選任辯
      護人雖於準備程序聲請傳喚證人施純煇，但因證人施純煇
      未於原審審理期日到庭，已當庭捨棄該證人而放棄其對該
      證人之詰問權（參原審九十四年二月十五日審判筆錄第十
      七頁），是證人施純煇於偵查中之證述既已具結，有證人
      結文一紙在卷可憑（參九十三年度偵字第八三○六號卷第
      二四頁），且無顯有不可信之情形，復參酌警訊筆錄作成
      時之情況，亦認為適當，爰依刑事訴訟法第一百五十九條
      之一第二項、第一百五十九條之五第一項之規定，認均為
      傳聞法則之例外，有證據能力。
（二）實體方面：
    １按刑法上贓物罪之成立，不論行為人其行為態樣為收受、
　　　搬運、寄藏、故買或牙保，除了客觀上須行為人有前開符
  　　合法律所規定之行為外，更必須以行為人對其所收受、搬
    　運、寄藏、故買或牙保之物，於主觀上明知為贓物為必要
      ，故於訴訟上欲認定行為人有收受、搬運、寄藏、故買或
      牙保贓物之犯行，審理事實之法院除須證明行為人於客觀
      上有收受、搬運、寄藏、故買或牙保贓物之行為外，更必
      須證明行為人於收受、搬運、寄藏、故買或牙保一定之物
      品時，於該行為人之主觀上對於其所收受、搬運、寄藏、
      故買或牙保之物有贓物之認識。是本件故買贓物罪，其罪
　　　責之成立與否，取決於可否證明被告於買受如附表所示之
　　　金牌時，對於金牌係不明來源之贓物具有認識，並出於犯
  　　罪之故意予以買受，茍未能證明被告有此犯意，即無從認
    　定其有故買贓物之犯行。
    ２本件被告確於如附表所示之時間向施純煇買受金牌乙節，
　    為被告所自承，核與證人施純煇於警訊時及偵查中證述之
      情節相符，並有被告所記載之金飾買賣登記紀錄影本一份
      附卷可稽，固堪採信。惟被告每次向施純煇購買金牌時，
      均會詢問金牌來源，而施純煇均答稱：係自家神壇之信徒
      捐獻，因缺錢才拿出來賣等語，業據證人施純煇於檢察官
      訊問時結證明確（參九十三年度偵字第八○二一號卷第十
      六頁）；另細核卷附被告所載之金飾買賣登記紀錄，採按
      日逐筆記載，自九十三年七月二十五日至同年十月二日，
      共有六十二筆買入金飾之記載，且每筆均詳細記載出售人
      姓名、身分證統一編號、出生年月日、地址、購入金飾品
      名、重量及總價等資料，被告向證人施純煇購入如附表所
      示之金牌，僅屬其中八筆交易，且每次購入之單價（參附
      表所示），除與該金飾買賣登記紀錄上所載向其他人買入
      之價格互核相符外，亦與金銀珠寶公會公告之各該交易日
      金飾買入牌價相符，有該公會九十三年十二月二十三日（
      九三）彰縣銀忠字第○二九號函在卷可憑；而證人即金銀
      珠寶公會理事長張忠學於原審審理時亦具結證稱：買賣金
      飾只要以登記簿登記品名、單價、重量、總價、姓名、身
      分證、地址即可，無其他應遵守之程序規定，依被告登記
      紀錄之內容觀之，其登記已符合公會之要求，購入價格亦
      符合交易時之牌價等語（參原審九十四年二月十五日審判
      筆錄第十一至十五頁），則被告向證人施純煇購入金牌時
      ，顯已遵守金銀珠寶公會之規定進行登記，且亦未就該八
      筆交易作任何異於其他交易之處理，應堪確認；另被告經
      營銀樓已逾十年，對故買贓物涉犯刑責應知之甚詳，衡情
      被告倘明知向證人施純煇購入之金牌為贓物，為避免留下
      犯罪證據，最好之處理方式即不登記此等交易，且價格亦
      會較牌價為低，然被告對此八筆交易仍按正常牌告價格及
      登記程序購入，其是否於向施純煇購入金牌時即明知金牌
      為贓物，即非無疑。
    ３證人羅順通於警訊時雖曾提及：公會規定如同一人短期內
　　　連續出賣金飾三次以上即需通報等語，惟其於原審審理時
  　　已進一步具結證稱：前述之通報，係指金銀珠寶公會曾在
    　開理監事會議時，有某理監事提到如有人連續來賣金飾超
      過三次，而有可疑時，可以通報警察，此非公會之決議，
      亦未發文等語（參原審九十四年二月十五日審判筆錄第十
      六頁），核與證人張忠學結證之情節相符（參原審同日審
      判筆錄第十二頁），另證人即查獲本案之員警黃振三於原
      審審理時亦具結證稱：並無銀樓業者應負前揭通報義務之
      明文規定，且縱金銀珠寶公會決定要通報，其亦不知要向
      誰通報等語（參原審同日審判筆錄第八頁、第九頁），是
      被告雖連續八次向證人施純煇購入金牌而未通報，尚無違
      反任何規定，亦堪認定。至被告購入如附表所示之金牌時
      ，雖未向施純煇取得金牌之金飾保證文件，惟施純煇既向
      被告佯稱金牌係神壇信徒所捐贈，依一般信徒捐贈金牌予
      神壇或寺廟，鮮少有同時交付金飾保證書之情形以觀，被
      告未要求施純煇交付金飾保證書，尚難謂有何不法。
    ４綜上所述，被告前揭辯詞即非無據，應堪採信。公訴人憑
　　　以認定被告涉有刑法第三百四十九條第二項故買贓物犯行
  　　之論據，在客觀上未達於通常一般人均不致有所懷疑之程
    　度，自難以故買贓物罪相繩。此外，復查無其他積極證據
      足資證明被告有何公訴人起訴之故買贓物犯行。
五、原審因無證據足認被告犯罪，而為被告無罪判決之諭知，核
    無不合，檢察官上訴意旨仍執陳詞，認被告有贓物之認識，
    應成立故買贓物罪云云，指摘原判決不當，為無理由，應予
    駁回。
六、據上論斷，應依刑事訴訟法第三百六十八條，判決如主文。
本案經檢察官乙○○到庭執行職務。
中　　華　　民　　國　　94　　年　　6 　　月　　21　　日
              刑事第十庭　審判長法　官　林　照  明
                                法　官　林　清　鈞
                                法　官　吳　重　政
上列正本證明與原本無異。
不得上訴。
                                書記官　劉　建　智
中　　華　　民　　國　　94　　年　　6 　　月　　28　　日
附表：
┌──┬──────────┬─────┬─────┬──────┬──────┐
│編號│時                間│名      稱│重      量│　每錢單價　│　總　　價  │
│　　│　　　　　　　　　　│　　　　　│　　　　　│新臺幣（元）│新臺幣（元）│
├──┼──────────┼─────┼─────┼──────┼──────┤
│ 一 │九十三年七月三十日  │金牌　　  │一．七六錢│一四七○　　│二六○○　　│
├──┼──────────┼─────┼─────┼──────┼──────┤
│ 二 │九十三年八月六日    │金牌　　  │一．二五錢│一四七○　　│一八四○　　│
├──┼──────────┼─────┼─────┼──────┼──────┤
│ 三 │九十三年八月十八日  │金牌三面  │○．九四錢│一四八○　　│一四○○　　│
├──┼──────────┼─────┼─────┼──────┼──────┤
│ 四 │九十三年九月三日    │金牌一面  │○．二四錢│一五○○　　│三六○　　  │
├──┼──────────┼─────┼─────┼──────┼──────┤
│ 五 │九十三年九月八日    │金牌　　  │三．九一錢│一五○○　　│五八七○　　│
├──┼──────────┼─────┼─────┼──────┼──────┤
│ 六 │九十三年九月十一日  │金牌　　  │○．四二錢│一五○○　　│六三○　　  │
├──┼──────────┼─────┼─────┼──────┼──────┤
│ 七 │九十三年九月十四日  │金牌　　  │○．二六錢│一五○○　　│三九○　　  │
├──┼──────────┼─────┼─────┼──────┼──────┤
│ 八 │九十三年九月二十三日│金牌　　  │○．六錢  │一五○○　　│九○○　　  │
└──┴──────────┴─────┴─────┴──────┴──────┘
                                                    Ｒ
